臺灣臺南地方法院民事判決　　九十一年度簡上字第一五○號
　　上　訴　人　甲　○　○
　　被上訴　人　乙　○　○
　　訴訟代理人　丙　○　○
右當事人間請求確認本票債權不存在事件，上訴人對於民國九十一年八月十五日本院
新市簡易庭第一審判決（九十一年度新簡字第一一八號）提起上訴，本院判決如左：
    主　　　文
上訴駁回。
第二審訴訟費用由上訴人負擔。
    事      實
甲、上訴人方面：
一、聲明：求為判決：
    (一)原判決廢棄。
    (二)確認被上訴人執有上訴人簽發、發票日為民國八十七年五月六日、票面金額為
      新台幣二十萬元、票據號碼為０二二一０一號之本票債權不存在。
二、陳述：除與原判決記載相同者，茲引用之外，補稱：
   (一)上訴人與被上訴人間並無任何借貸或金錢上之關係，而被上訴人之持有系爭本
     票乃為無權占有。上訴人向案外人邵憲源借款之清償方式為分期清償之方法為
     之，此係借款當初之約定，清償方式為由上訴人提供台南郵局和順郵局帳號二
     二三六一－五號存摺連同印鑑交由邵憲源按月領取償還金額，請求依職權向台
     南和順郵局調出案外人每個月領款提款單，即可證明，本案上訴人已全部清償
     之事實。再退一步言，本案上訴人與被上訴人已無任何借貸關係，何以被上訴
     人能持有上訴人本票，此即可證明，被上訴人與案外人串通吃上訴人屬實無訛
     。
三、證據：除援用第一審所提證據外，補聲請訊問證人邵憲源。
乙、被上訴人方面：被上訴人於言詞辯論期日未到場，惟據其於準備程序到場所為之
    聲明、陳述如左：
一、聲明：求為判決如主文所示。
二、陳述：除與原判決記載相同者，茲引用之外，補稱：
　(一)票據行為為不要因行為，即不以給付之原因為要素而得成立之行為，凡簽名於票
    據之人，不問原因如何，均依票上所載文義負責，除執票人取得票據係出於惡意
    或詐欺者外，發票人不得以自己與執票人前手所存抗辯之事由，對抗執票人，最
    高法院四十九年台上字第六七八號判例要旨參照。據此，縱上訴人於九十一年八
    月二十八日所提上訴狀之事實及理由係屬真實，而其以資為抗辯之事由，對抗被
    上訴人，按上開判例要旨以觀屬無理由，蓋被上訴人係以二十萬元之相當代價善
    意自訴外人邵憲源受讓該本票是也。
　(二)按最高法院六十四年台上字第一五四０號判例要旨：「票據行為，為不要因行為
    ，執票人不負證明關於給付之原因之責任，如票據債務人主張執票人取得票據出
    於惡意或詐欺時，則應由該債務人負舉證之責。」從而，被上訴人所提上訴狀之
    事實及理由應屬無據。
三、證據：援用第一審所提出之證據。
丙、本院依職權調閱上訴人於臺南郵局和順支局第０二二三六一之五帳戶交易明細。
    理      由
壹、程序方面：被上訴人經合法通知，無正當理由，未於言詞辯論期日到場，核無民
    事訴訟法第三百八十六條所列各款情形，爰依上訴人之聲請，由其一造辯論而為
    判決。
貳、得心證之理由
一、本件上訴人起訴主張：被上訴人持有其簽發，發票日為八十七年五月六日、票面
    金額為二十萬元、票據號碼號為０二二一０一號之本票一紙向本院聲請強制執行
    之裁定，經以九十一年度票字第三四０號裁定准予強制執行。其因急需用款，於
    八十七年五月六日向經營地下錢莊之被上訴人借用二十萬元，第一次借款手續費
    八千元，惟自八十七年六月六日起即每月清償二萬元，計十期，連本金及利息合
    計為二十六萬八千元借款債務，清償方式為將其在台南郵局和順支局帳戶之存摺
    及印章交付予訴外人邵憲源，由邵憲源自行從該帳戶內領出現款或由上訴人以現
    款交付，清償借款完畢，上訴人不應再負擔此項本票債務，該系爭本票之債權二
    十萬元應不存在，爰提起本訴請求等語。
二、被上訴人則以：票據行為為不要因行為，即不以給付之原因為要素而得成立之行
    為，凡簽名於票據之人，不問原因如何，均依票上所載文義負責，除執票人取得
    票據係出於惡意或詐欺者外，發票人不得以自己與執票人前手所存抗辯之事由，
    對抗執票人，縱上訴人所言屬實，惟被上訴人係以二十萬元之相當代價善意自訴
    外人邵憲源受讓該本票等語，以資抗辯。
三、按確認之訴，非原告有即受確認判決之法律上利益者不得提起，民事訴訟法第二
    百四十七條定有明文，所謂即受確認判決之法律上利益，係指法律關係存否不明
    確，原告在法律上之地位有不安之狀態存在或受侵害之危險，而此種不安之狀態
    或危險，能以確認判決除去者而言；本件被上訴人既已以上訴人名義所簽發之本
    票向本院聲請准予強制執行，並經本院九十一年度票字第三四０號本票裁定准許
    強制執行在案，有本票裁定可證，被上訴人即得以隨時聲請強制執行，而上訴人
    有即受強制執行之危險，此等危險自得依確認判決加以除去，是上訴人提起本件
    確認之訴，即有確認利益，合先敘明。
四、上訴人起訴主張被上訴人執有其所簽發，發票日期為八十七年五月六日、票面金
　　額為二十萬元、票據號碼為０二二一０一號之本票（下簡稱系爭本票），並持之
　　向本院聲請本票准許強制執行，經本院以九十一年票字第三四０號裁定在案之事
　　實，業據上訴人於原審審理時陳述在卷，並經本院依職權調閱九十一年票字第三
　　四０號案卷查明無訛，復為被上訴人所不爭執，應可信為真實。
五、按當事人主張有利於己之事實者，就其事實有舉證之責任，民事訴訟法第二百七
    十七條定有明文。又按民事訴訟如係由上訴人主張權利者，應先由上訴人負舉證
    之責，若上訴人先不能舉證，以證實自己主張之事實為真實，則被上訴人就其抗
    辯事實，即令不能舉證，或其所舉證據尚有疵累，亦應駁回上訴人之請求。次按
    票據據行為為不要因行為，即不以給付之原因為要素而得成立之行為，凡簽名於
    票據之人，不問原因如何，均須依票上所載文義負責，除執票人取得票據係出於
　　惡意或詐欺者外，發票人不得以自己與執票人前手所存抗辯之意由，對抗執票人
　　。又票據行為，為不要因行為，執票人不負證明關於給付之原因之責任，如票據
　　債務人主張執票人取得票據出於惡意或詐欺時，則應由該債務人負舉證之責。（
　　最高法院七十二年度台上字第四二二五號判決、四十九年台上字第六七八號、六
　　十四年台上字第一五四０號判例參照）。再按本票發票人應照本票文義擔保本票
　　之支付，又票據債務人不得以自己與執票人之前手間所存抗辯之事由對抗執票人
　　，票據法第一百二十一條、第二十九條第一項、第十三條前段分別定有明文。
六、上訴人另主張：兩造間並無任何借貸關係，本件借款係上訴人向訴外人邵憲源借
    貸二十萬元，並簽發系爭本票為擔保，借款業經邵憲源以上訴人提供之提款卡、
    存摺及印章自行提領款項，已清償本息二十六萬八千元，清償後欲取回系爭本票
    邵憲源告知在被上訴人處致無法取回乙節，被上訴人固不爭執兩造間並無金錢借
    貸關係，惟否認取得系爭本票係出於惡意，並辯稱邵憲源係以自己名義向其借款
    ，並交付系爭本票，借款迄今未清償等語。經查，上訴人於原審審理時自承：其
    係向邵憲源借款，邵憲源有交付借款予伊，而訴外人邵憲源有無向被告（即被上
    訴人）借款伊不知道等情（原審卷第二八、五九頁），核與被上訴人於原審審理
    時陳稱：伊並不認識原告（即上訴人），伊係將錢借給訴外人邵憲源而由訴外人
    邵憲源交付系爭本票（原審卷第四三頁）等情大致相符，足認兩造間無借貸關係
    存在乙情，應信為真實。惟揆諸前揭判例要旨及法條規定，可知本票乃無因票據
    ，除上訴人證明被上訴人取得系爭本票係出於惡意，否則不得以自己與執票人之
    前手間即邵憲源所存之抗辯事由對抗執票人，仍應依票據之文義負發票人之責。
    查，據上訴人於原審所提出及本院依職權調閱之台南和順郵局第二二三六一－五
    帳號存提款明細表之內容以觀，該存提款明細表僅係紀錄提款的時間、金額、提
    款機位置，並無從證明係由何人受領各筆提款，則上訴人主張其已清償對邵憲源
    之欠款，已非無疑。又上訴人雖聲請訊問證人邵憲源，以證明其已清償借款及被
    上訴人何以不返還系爭本票之原因，惟訴外人邵憲源業經原審及本院數度通知均
    未到場，自無從審究證人之證言而難採為有利於上訴人之認定。況縱上訴人主張
    業已清償借款予邵憲源乙節屬實，然因上訴人未積極提出其他證據以資證明被上
    訴人取得系爭本票係出於惡意，則揆諸前揭判例要旨及法條規定，上訴人自應依
    本票文義擔保票款之支付，不得以其與執票人（即被上訴人）之前手（即邵憲源
    ）間之事由對抗執票人。此外，上訴人復未提出其他法定抗辨事由，足以對抗被
    上訴人行使票據權利，是本件上訴人此部分主張係於法無據。
七、綜上，本件上訴人主張其向訴外人邵憲源借款，並簽發系爭本票為擔保，借款業
    已清償，兩造間並無金錢借貸關係，被上訴人仍執有系爭本票而提起本件訴訟，
    惟上訴人並未積極證據以證明被上訴人取得系爭本票係出於惡意乙節，從而，上
    訴人訴請確認系爭本票債權不存在，為無理由，不應准許。原審為上訴人敗訴之
    判決，於法並無不合，上訴人上訴意旨仍執前詞指摘原判決不當，求予廢棄改判
    ，為無理由，應予駁回。
八、本件待證事實已臻明確，兩造其餘之攻擊防禦方法及舉證，於判決結果已不生影
    響，爰不一一詳為論述，附此敘明。
九、據上論結，本件上訴為無理由，依民事訴訟法第四百六十三條、四百六十三條之
    一第三項、第三百八十五條第一項前段、第四百四十九條第一項、第七十八條，
    判決如主文。
中　　　華　　　民　　　國　　九十一　　年　　 十一　　 月　　二十一　　日
                            臺灣臺南地方法院民事第一庭
~B審判長法官　周素秋
~B　　法　官　林育幟
~B　　法　官　黃欣怡
右為正本係照原本作成
如對本判決上訴，須於判決送達後廿日內向本院提出上訴狀
中　　　華　　　民　　　國　　九十一　　年　　 十一　　 月　　二十一　　日
~B法院書記官　陳靜娟
